【裁判字號】    99,訴,355
【裁判日期】    991026
【裁判案由】    損害賠償
【裁判全文】
臺灣基隆地方法院民事判決               99年度訴字第355號
原      告  甲○○
被      告  乙○○
上列當事人間因過失傷害案件提起附帶民事訴訟請求損害賠償事
件，經本院刑事庭移送前來（99年度基交簡附民字第31號），本
院於民國99年10月12日言詞辯論終結，判決如下：
    主  文
被告應給付原告新臺幣貳拾伍萬伍仟捌佰捌拾陸元。
原告其餘之訴駁回。
訴訟費用新臺幣壹仟元由原告。
本判決得假執行。但被告如於假執行程序實施前，或實施中，而
於執行標的物拍定、變賣或物之交付前，以新臺幣貳拾伍萬伍仟
捌佰捌拾陸元，為原告預供擔保後，得免為假執行。
    事實及理由
一、原告起訴主張：
  (一)被告於民國99年2月22日下午3時10分許，駕駛車牌號碼5400
    -VE 號自用小客車，沿基隆市○○區○○街由市區往國立海
    洋大學方向行駛，行經祥豐街216 號正濱國小前，於疏未注
    意前方車行狀況之情形下駕駛車輛並衝撞前方由原告駕駛並
    停放路邊之車牌號碼4665-QZ 號自用小客車後再撞及當時站
    立在旁之原告，致原告受有尾骨骨折、背部挫傷及左大腿受
    傷等傷害，而被告因過失傷害，經本院以99年度交簡上字第
    25號判處有期徒刑3月，如易科罰金以新臺幣（下同）1,000
    元折算1日確定。
  (二)原告因被告不法侵害行為受有損害，依民法第184條第1項前
    段、第193條第1項、第195條第1項之規定，得向被告請求醫
    療費用、財物損失、交通費用、減少收入損失及精神慰撫金
    ，茲分列如下：
    (1))醫療費用：原告為治療上開傷勢，至華泰中醫診所、行
       政院衛生署基隆醫院就診，支付醫療費用共計4,736元。
    (2)財物損失：原告所駕駛車牌號碼4665-QZ號自用小客車遭
      被告撞毀，財物損失共計4萬元。
    (3)交通費用：原告因傷及尾骨，無法搭乘大眾運輸工具，遂
      以計程車代步前往就醫，支出交通費用共計1,150元。
    (4)減少收入損失：原告原以駕駛廂型車載送學童上下學為業
      ，因本件事故受傷無法工作，受傷後第1 個月為履行契約
      ，聘請他人代為駕駛，每日費用1,000 元；又因所駕駛之
      車輛遭撞毀，故另需租用車輛每日2,000 元。另原告原本
      每月收入約4萬5,000元，因受傷致有6 個月無法招攬業務
      ，為此請求被告賠償因此所減少之收入損失共計21萬元。
    (5)精神慰撫金：原告無故遭受被告之不法侵害，精神上受有
      極大痛苦，故向被告請求賠償50萬元之精神慰撫金。
    (6)綜上，被告應賠償原告75萬5,886元等語，並聲明：被告
      應給付原告75萬5,886元。
二、被告則以：對原告主張伊對系爭車禍事故有過失及對原告所
    請求之項目及金額均表示無意見，惟因伊之車輛並未投保汽
    車強制責任險，故請本院依法直接判決等語置辯。
三、得心證之理由：
  (一)原告主張之上開事實，業據其提出與所述相符之華泰中醫診
    所醫療費用收據、衛生署基隆醫院醫療費用收據、計程車計
    費收據、華泰中醫診髓診斷證明書、衛生署基隆醫院診斷證
    明書、租用汽車收據、每月收入證明等件為證，且為被告所
    不爭執，復經本院調閱本院99年度交簡上字第25號刑事卷宗
    ，核閱屬實，應堪信為真實。
  (二)按因故意或過失，不法侵害他人之權利者，負損害賠償責任
    ；汽車、機車或其他非依軌道行駛之動力車輛，在使用中加
    損害於他人者，駕駛人應賠償因此所生之損害；民法第184
    條第1項前段、第191條之2 前段分別定有明文。本件被告為
    領有駕駛執照之人，本應注意汽車在雙向二車道劃有行車分
    向線之路段行駛時，除準備停車或臨時停車外，不得駛出路
    面邊線，均應在遵行之車道內行駛，為道路交通安全規則第
    97條第1項第1款及第4 款所明定，而依當時之天候狀況為晴
    天、日間自然光線且路面乾燥、道路並無缺陷，亦無障礙物
    ，視距良好，並無不能注意之情事，竟在精神不佳之情況下
    ，疏於注意而駛出路面邊線，致肇本件車禍發生，故被告顯
    有過失甚明，而原告所受之之尾骨骨折、背部挫傷及左大腿
    受傷等傷害與被告上開過失行為間亦具有相因果關係，是原
    告請求被告應賠償其受之損害，於法有據。茲就原告請求之
    項目及金額分述如下：
    (1)原告主張其因本件車禍事故致受有尾骨骨折、背部挫傷及
      左大腿受傷而前往華泰中醫診所、行政院衛生署基隆醫院
      就醫，共支出醫療費用4,736 元，且為前往就醫支出交通
      費用1,150元，共計5,886元，業據原告提出華泰中醫診所
      診斷證明書及醫療費用收據、衛生署基隆醫院診斷證明書
      及醫療費用收據、計程車計費收據等件附卷可稽，經核無
      誤，且為被告所不爭執，是原告上開主張自屬有理，應予
      准許。
    (2)按不法侵害他人之身體或健康者，對於被害人因此喪失或
      減少勞動能力或增加生活上之需要時，應負損害賠償責任
      ，民法第193條第1項定有明文。原告主張其原係以駕駛廂
      型車載送學童上下學為業，因本件車禍事故受傷無法駕駛
      且招攬學童，惟受傷後第1 個月為履行運送契約，乃聘請
      臨時之司機代為駕駛，每日費用1,000 元；且因交通工具
      即系爭車輛遭被告撞毀，故另需每日額外支出2,000 元租
      用車輛；另外原告每月招攬學童之收入約4萬5,000元，因
      受傷致有6 個期間無法招攬學童，為此請求被告賠償減少
      收入損失共計21萬元等語。經查，依原告提出之衛生署基
      隆醫院診斷證明書所示，其醫師囑言謂：「病患自述遭受
      汽車撞擊後背部及左大腿疼痛．．．宜持續接受門診追蹤
      及復健治療，時間暫定三個月。」等語，是原告因被告不
      法侵害行為致無法招攬學童並從事駕駛行為之期間，應以
      3 個月為宜。又原告僱請臨時司機並租用車輛，每日固需
      增加支出3,000元，然自本件事故發生之時起即99年2月22
      日起至99年3月21日止1個月期間，於扣除週休假日後，其
      實際載送學童之日數應為20日，故原告因被告不法侵害行
      為所增加之必要支出應為6萬元【計算式：20日×3,000元
      ／日＝6 萬元】，再加計原告因此無法招攬學童並從事駕
      駛行為之損失應為9萬元【計算式：45,000元/月×(3-1)
      月＝9萬元】，故原告此部分之請求於15萬元（6萬元＋9
      萬元）之範圍內，為有理由，逾此範圍之請求，即屬無據
      。
    (3)次按不法侵害他人之身體、健康，被害人雖非財產上之損
      害亦得請求賠償相當之金額，民法第195條第1項定有明文
      。原告主張其因本件車禍事故致受有前揭傷害，業如前述
      ，本院審酌原告之學歷為國中肄業，經歷為從事自營司機
      工作每月收入約45,000元，資力則名下有新竹縣口湖鄉之
      土地3筆（財產總額為985,830元）；而被告學歷為高職肄
      業，經歷為從事水電工人每月收入約為32,000元，資力則
      名下無任何財產（財產總額為０），業據兩造分別陳明在
      卷，並有兩造之稅務電子閘門財產所得調件明細表在卷可
      稽，並審酌原告所受傷勢等一切情狀，認原告請求之精神
      慰撫金50萬元尚嫌過高，應以10萬元為適當。
    (4)至原告主張財物損失即其所駕駛之車牌號碼4665-QZ號自
      用小客車因本件事故遭被告撞毀，致其價值減損4萬元部
      分，經查，上開車輛為訴外人陳燈樑所有，有中華民國交
      通部汽車行車執照影本附卷可稽，原告既非該車輛之所有
      權人，則該車輛因被告過失毀損減損價值所致之損害，原
      告並無請求權，且原告亦自承訴外人陳燈樑迄至本院言詞
      辯論終結前並未將對被告之損害賠償請求權讓與予原告，
      故原告此部分請求，難認有據，不應准許。
    (5)承上，原告所受損害之金額為醫療費用4,736 元、交通費
      用1,150元、僱請臨時司機及租車費用6萬元、工作收入損
      失9萬元、精神慰撫金10萬元，合計25萬5,886元。
  (三)綜上所述，原告本於侵權行為之法律關係，請求被告給付25
    萬5,886 元，為有理由，應予准許，逾此範圍之請求為無理
    由，應予駁回。
四、本件判決所命被告給付之金額未逾50萬元，本院就原告勝訴
    部分，應依民事訴訟法第389條第1項第5 款之規定，依職權
    宣告假執行。惟本衡平之原則，並許被告於假執行程序實施
    前，或實施中，而執行標的物拍定、變賣或物之交付前以
    25萬5,886元為原告預供擔保後，得免為假執行。
五、原告係於刑事訴訟程序附帶提起民事訴訟，除財物損失4 萬
    元之部分外並未繳納裁判費，併此敘明。
六、據上論結，本件原告之訴為一部分有理由，一部分無理由，
    依民事訴訟法第79條、第87條第1項、第389條第1項第5款，
    判決如主文。
中    華    民    國    99    年    10    月    26    日
                  民事庭法  官  林淑鳳
以上正本係照原本作成。
如不服本判決，應於本判決送達後20日內向本院提出上訴狀（並
附繕本）及繳納上訴裁判費，上訴於臺灣高等法院。
如委任律師提起上訴者，應一併繳納上訴審裁判費。
中    華    民    國    99    年    10    月    26    日
                        書記官  王鵬勝

司法院資訊處製作；財團法人民間司法改革基金會備份。
